【裁判字號】    95,易,1687
【裁判日期】    951130
【裁判案由】    毒品危害防制條例
【裁判全文】
臺灣高雄地方法院刑事判決              95年度易字第1687號
公  訴  人  臺灣高雄地方法院檢察署檢察官
被      告  甲○○
                    （另案在臺灣高雄女子監獄執行中）
上列被告因違反毒品危害防制條例案件，經檢察官提起公訴（95
年度毒偵字第6933號），本院依簡式審判程序審理，判決如下：
    主  文
甲○○施用第一級毒品，處有期徒刑拾月。扣案之海洛因壹包（
含包裝袋。驗後淨重零點零捌公克，空包裝重零點公克）沒
收銷燬之。
    事  實
一、甲○○前因施用毒品案件，經本院以90年度毒聲字第7515號
    裁定令入戒治處所施以強制戒治，於民國91年8 月12日因停
    止戒治釋放出所，所餘戒治期間付保護管束，嗣於91年12月
    17日保護管束期滿，強制戒治執行完畢。猶未知警惕，於強
    制戒治執行完畢釋放後5 年內，復基於施用第一級毒品海洛
    因之概括犯意，自95年7 月1 日起至95年7 月26日晚間10時
    許止，均在高雄市○鎮區○○路53號住處，以將海洛因摻水
    置入針筒內注射之方式，多次施用第一級毒品海洛因，平均
    每日施用一次。嗣於95年7 月27日下午5 時40分許，在高雄
    縣鳳山市○○街73巷口為警查獲，並扣得第一級毒品海洛因
    1 包（驗餘淨重0.08公克，空包裝重0.33公克）。
二、案經高雄縣政府警察局鳳山分局報請臺灣高雄地方法院檢察
    署檢察官偵查起訴。
    理  由
一、本件被告甲○○所犯係死刑、無期徒刑、最輕本刑為3 年以
    上有期徒刑以外之罪，其於準備程序中，就被訴事實為有罪
    之陳述，經本院告知簡式審判程序之旨，並聽取檢察官及被
    告之意見後，合議庭認宜進行簡式審判程序，爰依刑事訴訟
    法第273 條之1 第1 項裁定由受命法官獨任進行簡式審判程
    序，合先敘明。
二、前揭事實，業據被告於本院審理時坦白承認（見本院卷第37
    、45頁），且為警查獲時經警採集其尿液送驗結果，呈嗎啡
    （即海洛因進入人體後之代謝物）陽性反應，有臺灣檢驗科
    技股份有限公司出具之尿液檢驗報告、員警製作之採驗檢體
    代碼姓名對照表各1 份附卷可稽（檢體代碼340 ，互核相符
    。分見偵卷第9 、10頁）；扣案之白粉1 包，經送法務部調
    查局鑑驗結果，確屬第一級毒品海洛因（驗餘淨重0.08公克
    ，空包裝重0.33公克），有該局出具之鑑定通知書1 份在卷
    可參（見偵卷第12頁），足認被告前開自白核與事實相符，
    堪以採信。是被告確於前揭時、地施用第一級毒品海洛因之
    事實，已堪認定。又被告前因施用毒品案件，經本院以90年
    度毒聲字第7515號裁定令入戒治處所施以強制戒治，於91年
    8 月12日因停止戒治釋放出所，所餘戒治期間付保護管束，
    嗣於91年12月17日保護管束期滿強制戒治執行完畢等情，有
    臺灣高等法院被告前案紀錄表1 份在卷可查。其於強制戒治
    執行完畢釋放後，5 年內再犯本件施用毒品罪，自應依毒品
    危害防制條例第23條第2 項之規定依法訴追。本件事證明確
    ，被告犯行洵堪認定，應予依法論科。
三、按海洛因屬毒品危害防制條例第2 條第2 項第1 款明定之第
    一級毒品。核被告所為，係犯同條例第10條第1 項之施用第
    一級毒品罪。其於施用前、後，持有海洛因之低度行為，應
    為施用之高度行為所吸收，不另論罪。次按刑事法若干犯罪
    行為態樣，本質上原具有反覆、延續實行之特徵，立法時既
    予特別歸類，定為犯罪構成要件之行為要素，則行為人基於
    概括之犯意，在密切接近之一定時、地持續實行之複次行為
    ，倘依社會通念，於客觀上認為符合一個反覆、延續性之行
    為觀念者，於刑法評價上，即應僅成立一罪。學理上所稱「
    集合犯」即屬之（最高法院95年度臺上字第1079號判決意旨
    參照）。由於毒品本具成癮性，施用者一經上癮，即難戒斷
    ，在其主觀依賴毒品之心理下，須持續、密接施用毒品以解
    癮，再犯率高，否則難以承受毒癮發作之痛苦，且施用次數
    、重量通常與施用毒品期間成正比，各次施用毒品之間隔愈
    趨密集。是施用毒品行為，本質上具有反覆實施之行為特性
    ，依社會通念，客觀上符合一個反覆、延續性之行為觀念，
    應認屬「集合犯」。本件被告自承平均一天施用海洛因1 次
    等語（見警卷第3 頁），施用之間隔甚短，顯係於密切接近
    之時間內多次施用毒品，主觀上已對毒品產生依賴，是其前
    開多次施用毒品之犯行，應非分別起意，在評價上應依集合
    犯論以一罪。爰審酌被告前經觀察勒戒、強制戒治後，仍未
    能徹底戒絕毒品，顯見戒毒意志不堅，非經一定時間隔離其
    接觸毒品之機會，難以矯治，惟念及施用毒品究係自戕行為
    ，尚未損及他人法益，且於審理時坦認犯行，犯後態度尚可
    等一切情狀，量處如主文所示之刑。
四、扣案毒品1 包確屬第一級毒品海洛因（餘淨重0.08公克，空
    包裝重0.33公克），已如前述，應依毒品危害防制條例第18
    條第1 項前段規定沒收銷燬。其包裝袋上殘有微量海洛因，
    難以析離，應與毒品整體同視，併依前開規定沒收銷燬之。
據上論斷，應依刑事訴訟法第273 條之1 第1 項、第299 條第1
項前段，毒品危害防制條例第10條第1 項、第18條第1 項前段，
判決如主文。
中    華    民    國    95    年    11    月    30    日
                  刑事第六庭    法  官  林柏壽
以上正本證明與原本無異。
如不服本判決，應於判決送達後10日內，向本院提出上訴狀。
中    華    民    國    95    年    11    月    30    日
                                書記官  林國龍
附錄本案論罪科刑法條：
毒品危害防制條例第10條第1 項
施用第一級毒品者，處6 月以上5 年以下有期徒刑。


司法院資訊處製作；財團法人民間司法改革基金會備份。
